【裁判字號】    95,交抗,149
【裁判日期】    951026
【裁判案由】    聲明異議
【裁判全文】
臺灣高等法院高雄分院刑事裁定         95年度交抗字第149號
抗  告  人
即  異議人    甲○○
原處分機關    交通部公路總局高雄區監理所屏東監理站
上列抗告人因聲明異議案件，不服臺灣屏東地方法院95年度交聲
更字第3 號中華民國95年8 月25日裁定，提起抗告，本院裁定如
下：
    主  文
抗告駁回。
    理  由
一、按汽車駕駛人在道路收費停車處所停車，未依規定繳費，主
    管機關應書面通知駕駛人於7 日內補繳，並收取必要之工本
    費用，逾期再不繳納，處新臺幣（下同）300 元罰鍰，道路
    交通管理處罰條例第56條第2 項定有明文（第56條第1 項第
    11款原規定：汽車駕駛人，在道路收費停車處所停車，不依
    規定繳費者，處600 元以上1,200 元以下罰鍰，業經修正為
    同條第2 項，並經總統於民國94年2 月5 日以華總一義字第
    09400017731 號令公布，且經行政院於同年7 月5 日以院臺
    交字第0940029286號令發布定自94年9 月1 日施行）。
二、原處分意旨略以：受處分人甲○○於民國93年8 月12日15時
    43分許，駕駛車牌號碼ZG－7416號自用小貨車，在屏東縣屏
    東市○○路段之收費停車處所停車，不依規定繳納停車費，
    經屏東縣警察局以受處分人有違反修正前道路交通管理處罰
    條例第56條第1 項第11款規定之行為掣發舉發違反道路交通
    管理事件通知單，嗣受處分人未於應到案日期前到案，經交
    通部公路總局高雄區監理所屏東監理站（下稱屏東監理站）
    於94年12月22日以屏監違字第裁82-VA0000000號裁決裁處
    600 元罰鍰。
三、受處分人聲明異議意旨對於前揭時、地停車之事實固不否認
    ，惟否認有何違規行為，辯稱：屏東監理站於94年12月22日
    屏監違字第裁82-VA0000000號裁決裁罰之違規事實，發生於
    93年8 月12日，距離舉發日已逾3 月，依法不得舉發，爰提
    出聲明異議等語。
四、經查：
(一)交通違規事件之裁罰，性質上屬於交通行政主管機關本於職
    權，就公法上具體事件所為之決定而對外直接發生法律效果
    之單方行政行為；關於其新舊法之適用，參照94年2 月5 日
    公布施行之行政罰法第5 條規定：「行為後法律或自治條例
    有變更者，適用行政機關最初裁處時之法律或自治條例。但
    裁處前之法律或自治條例有利於受處罰者，適用最有利於受
    處罰者之規定」之意旨，應認關於交通違規案件之處罰，仍
    有「從新從輕原則」之適用。本件「在道路收費停車處所停
    車，不依規定繳費」發生後，道路交通管理處罰條例第56條
    業於94年2 月5 日修正公布，並自94年9 月1 日施行，依修
    正施行後之道路交通管理處罰條例第56條第1 項規定，已將
    該條項第11款所列之「在道路收費停車處所停車，不依規定
    繳費」之規定刪除，而於同條第2 項修正規定：「汽車駕駛
    人在道路收費停車處所停車，未依規定繳費，主管機關應書
    面通知駕駛人於7 日內補繳，並收取必要之工本費用，逾期
    再不繳納，處300 元罰鍰」，係將原「汽車駕駛人在道路收
    費停車處所停車，不依規定繳費，逕處600 元以上，1,200
    元以下罰鍰」之規定予以修正。是修正前後之法律處罰規定
    顯有不同，係屬法律之變更，參照上開行政罰法之從新從輕
    意旨，比較新舊法，認新法有利於汽車駕駛人，自應適用新
    法；即應由主管機關先書面通知受處分人甲○○於7 日內補
    繳停車費，受處分人甲○○逾期不繳時，始得處以300 元罰
    鍰，合先敘明。
(二)又處理違反道路交通管理事件，有關文書送達之程序，依行
    政程序法之規定；違反道路交通管理事件統一裁罰基準及處
    理細則第24條及第5 條亦有規定。再按送達，於應受送達人
    之住居所、事務所或營業所為之，但在行政機關辦公處所或
    他處會晤應受送達人時，得於會晤處所為之；又送達，不能
    依前2 條規定為之者，得將文書寄存送達地之地方自治或警
    察機關，並作送達通知書兩份，1 份黏貼於應受送達人住居
    所、事務所、營業所或其就業處所門首，另1 份交由鄰居轉
    交或置於該送達處所信箱或其他適當位置，以為送達；前項
    情形，由郵政機關為送達者，得將文書寄存於送達地之郵政
    機關；寄存機關自收受寄存文書之日起，應保存3 個月；行
    政程序法第72條第1 項及第74條第1 項至第3 項亦分別定有
    明文。經查：本件主管機關即屏東縣路邊停車管理組雖曾以
    書面通知上開自小貨車之所有人鄭淑珍於期限內補繳停車費
    ，並送交郵務機關以雙掛號方式郵寄投遞至上開自小貨車所
    有人鄭淑珍之住所地即屏東縣內埔鄉○○村○○路197 號，
    嗣因投遞2 次（93年9 月6 日、93年9 月7 日）均未能獲會
    晤異議人本人，或有辨別事理能力之同居人、受雇人或送達
    處所之接收郵件人員，乃將上述通知置於龍泉郵局招領，因
    招領逾期而退回至屏東縣路邊停車場管理組等情，有上開通
    知書1 紙印有投遞處理情形在卷可憑（見原審95年度交聲字
    第16號卷第18頁背面），然核上述送達情形並未製作送達通
    知書黏貼於應受送達人住居所之門首，及交由鄰居轉交或置
    於送達處所信箱或其他適當位置以為寄存送達，是其送達並
    未合法，其通知並未到達於相對人即受處分人，故難謂主管
    機關已合法以書面通知受處分人於7 日內補繳停車費，揆諸
    上開規定適用新修正之道路交通安全管理處罰條例第56條第
    1 項規定，既未為合法通知，自應由本院將原處分撤銷，由
    原處分機關詳為審究後，另為適法之處分。
(三)至異議人所指處分已逾舉發期限云云，經查：本件停車係在
    收費停車處所，且依證人即本件停車收費員黃信華於原審證
    稱：「本件伊是核對車號後，將車號鍵入PDA 內，待收費單
    列印出來，再核對車號是否正確，正確後才會把收費單訂在
    汽車雨刷上面；本件ZG－7416號自用小貨車確有於93年8 月
    12日15時43分在屏東市○○路段停車」等語在卷（見原審95
    年度交聲字第16號卷第26頁）；後因駕駛人未依限繳費，處
    分機關始有依94年2 月5 日修正前道路交通管理處罰條例第
    56條第1 項第11款掣發舉發違反道路交通管理事件知單。則
    駕駛人於本件停車時，雖有應先預估停車時間，並先行繳納
    停車費之義務，惟於停車當時，並無違反道路交通安全規則
    第111 條「汽車臨時停車」或第112 條「汽車停車」等相關
    規定情事，自尚非屬違規停車。是處分機關在上開舉發違反
    道路交通管理事件知單上記載與道路交通管理處罰條例第7
    條之2 第1 項第3 款規定要件不合之「逕行舉發」字樣，惟
    亦不妨礙其得依94年2 月5 日修正前道路交通管理處罰條例
    第56條第1 項第11款為本件舉發，於法並無不合（本件所涉
    為道路交通管理處罰條例第56條第2 項規定之適用，已如前
    述），異議意旨容有誤會，併此敘明。
五、經核原裁定於法並無不合，抗告意旨，指稱：抗告人已於95
    年5 月23日至同年7 月23日當處吊扣駕照處分2 個月，並已
    執行完畢，不應再執行其他處分，本件應諭知免罰云云。惟
    查抗告人執行吊扣駕照係屬另案違規事件，有交通部公路總
    局高雄區監理所95年7 月20日高監自字第0950041478號函在
    卷可稽。抗告意旨，仍執前詞，指摘原裁定不當，為無理由
    ，應予駁回。
據上論斷，應依道路交通案件處理辦法第26條、刑事訴訟法第
412條，裁定如主文。
中    華    民    國    95    年    10    月    26    日
                  刑事第三庭    審判長法  官  周賢銳
                                      法  官  黃仁松
                                      法  官  謝宏宗
以上正本證明與原本無異。
本件裁定不得再抗告。
中    華    民    國    95    年    10    月    27    日
                                      書記官  熊惠津
                                                      Ｆ


司法院資訊處製作；財團法人民間司法改革基金會備份。
